【裁判字號】    99,台抗,902
【裁判日期】    991110
【裁判案由】    違反山坡地保育利用條例聲請再審
【裁判全文】
最高法院刑事裁定              九十九年度台抗字第九０二號
抗  告  人  甲○○
上列抗告人因違反山坡地保育利用條例案件，不服台灣高等法院
台中分院中華民國九十九年九月二日駁回聲請再審之裁定（九十
九年度聲再字第一八三號），提起抗告，本院裁定如下：
    主  文
抗告駁回。
    理  由
按刑事訴訟法第四百二十條第一項第六款所謂發現確實之新證據
，係指該項證據，於事實審法院判決前已經存在，為法院及當事
人所不知，不及調查斟酌，而於判決後始行發現，且就證據本身
，從形式上觀察，顯然可認為足以動搖原確定之判決，而為受判
決人有利之判決者而言。本件抗告人甲○○之配偶謝葉月蓮為抗
告人之利益對於原審九十三年度上訴字第七四八號確定判決聲請
再審意旨略以：抗告人經營之福德農場，夾雜國有河川地案件，
業經台灣高等法院以罹於時效為由判決免訴（八十三年度上易字
第七三四號），足見抗告人早在民國七十年以前即使用系爭土地
，並非原確定判決所稱之八十一年；且台灣苗栗地方法院檢察署
亦於八十八、八十九年間，就抗告人涉嫌違反山坡地保育利用條
例及竊佔罪處分不起訴（八十八年度偵字第五四七一、五六一一
、五六九０號），足證抗告人未有任何新竊佔之事實；茲抗告人
曾兩度函詢行政院農業委員會林務局農林航空測量所（下稱航測
所），該所於九十五年五月十九日、六月二日以農測調字第０九
五九二五０００八、０九五九二五００一二號函覆，始發現系爭
航測圖誤判，致有二公頃之誤差，是抗告人所經營之福德農場並
無擴大墾殖情事，爰依刑事訴訟法第四百二十條第一項第六款規
定聲請再審等語。惟查，原判決依憑抗告人之部分自白，共同被
告謝葉月蓮之供述，證人蔡博雄、任達等人之證言，農場使用土
地清冊、河川公地測量原圖、航照圖等證據調查之結果，綜合判
斷，認定抗告人確有違反山坡地保育利用條例犯行，已詳敘其取
捨證據及得心證之理由；而抗告人在系爭土地上開發墾殖、設置
工作物，於八十一年七、八月間雖已接近完工，然依航照圖拍攝
日期所示，仍有約二公頃之土地，係於八十一年九月二十六日至
八十二年六月八日前始完工，縱抗告人主張其於八十一年九月至
八十二年六月間，並無擴大墾殖情事，亦不影響其自六十九年底
、七十年間起至八十一年九月二十六日前，於本件公有山坡地上
擅自墾殖、設置工作物之犯行；至抗告人所提出航測所之函文稱
：「……如此面積值，僅屬概估面積，僅供參考，如需較精準之
面積計算，仍需透過現場指界實地測量求得」等語，既須經過相
當之調查程序，亦非足以動搖原有罪確定判決之新證據。抗告人
聲請再審所述各節，係就原確定判決採證認事職權之適法行使，
再事爭辯，核與「發現確實之新證據」之再審事由不符。原審因
而裁定駁回其再審之聲請及停止刑罰之執行。經核於法尚無違誤
。抗告意旨，仍執前詞，任意指摘原裁定不當，為無理由，應予
駁回。
據上論結，應依刑事訴訟法第四百十二條，裁定如主文。
中    華    民    國  九十九  年   十一   月    十    日
                      最高法院刑事第十庭
                          審判長法官  花  滿  堂  
                                法官  黃  正  興  
                                法官  陳  東  誥  
                                法官  洪  昌  宏  
                                法官  徐  文  亮  
本件正本證明與原本無異
                                      書  記  官  
中    華    民    國  九十九  年   十一   月   十二   日
                                                      K

司法院資訊處製作；財團法人民間司法改革基金會備份。
